【裁判字號】    99,訴,2133
【裁判日期】    990730
【裁判案由】    毒品危害防制條例
【裁判全文】
臺灣板橋地方法院刑事判決              99年度訴字第2133號
公  訴  人  臺灣板橋地方法院檢察署檢察官
被      告  甲○○
上列被告因違反毒品危害防制條例案件，經檢察官提起公訴（99
年度毒偵字第4199號），被告於準備程序中對被訴之事實為有罪
陳述，本院合議庭裁定由受命法官獨任行簡式審判程序，並判決
如下：
    主  文
甲○○施用第一級毒品，累犯，處有期徒刑拾月；又施用第二級
毒品，累犯，處有期徒刑陸月，扣案之吸食器壹組沒收。應執行
有期徒刑壹年貳月，扣案之吸食器壹組沒收。
    事  實
一、甲○○前於民國89年間因施用毒品案件，經本院以88年度毒
    聲字第5676號裁定送觀察、勒戒後，認有繼續施用毒品之傾
    向，又經本院以90年度毒聲字第3071號裁定令入戒治處所施
    以強制戒治，嗣因強制戒治執行成效及格，認無繼續戒治之
    必要，復經本院以90年度毒聲字第4912號裁定停止戒治，所
    餘期間付保護管束，於91年1 月3 日因停止戒治釋放出所，
    該保護管束於91年7 月23日期滿執行完畢，嗣經臺灣板橋地
    方法院檢察署檢察官於91年12月2 日以91年度戒毒偵字第51
    號為不起訴處分確定在案。嗣於上開強制戒治執行完畢釋放
    後五年內，又於96年間施用毒品第一級、第二級毒品，而分
    別經本院以96年度訴字第2532號、96年度訴字第4324號判處
    徒刑，嗣經台灣高等法院以97年度上訴字第1898號駁回上訴
    確定及以97年度聲字第38 31 號裁定定應執行有期徒刑1 年
    3 月確定，經送監執行於98年7 月27日縮短刑期期滿執行完
    畢（檢察官起訴書誤載為98年7 月31日執行完畢），詎甲○
    ○猶不知悔改，明知海洛因、甲基安非他命分別係毒品危害
    防制條例所規定之第一級、第二級毒品，不得非法持有、施
    用，復基於施用第一級毒品海洛因之犯意，於99年5 月10日
    晚間某時，在其位於臺北縣板橋市○○街19號402 室之住處
    ，以將海洛因以水調和後再以注射針筒注射入體內之方式（
    檢察官起訴書載為於99年5 月11日15時10分許回溯26小時內
    某時，在不詳地點，以不詳方式），非法施用第一級毒品海
    洛因1 次；復另基於施用第二級毒品甲基安非他命之犯意，
    於99年5 月9 日日間某時，在其上開住處，將甲基安非他命
    置於玻璃球內，再點火加熱燒烤產生白煙吸聞之方式（檢察
    官起訴書載為於99年5 月11日15時10分許回溯96小時內某時
    ，在不詳地點，以不詳方式）、非法施用第二級毒品甲基安
    非他命1 次，嗣警於99年5 月11日13時40分許，在其上開住
    處，經得甲○○同意後執行搜索，並當場扣得其所有供施用
    甲基安非他命用之吸食器1 組，及經得其同意後採集其尿液
    送驗結果，呈鴉片類（嗎啡、可待因）、安非他命類（甲基
    安非他命）陽性反應，而查悉上情。
二、案經臺北縣政府警察局海山分局移送臺灣板橋地方法院檢察
    署檢察官偵查起訴。
    理  由
壹、程序部分：
一、本案被告甲○○所犯係死刑、無期徒刑、最輕本刑為3 年以
    上有期徒刑以外之罪，其於準備程序中就前揭被訴事實為有
    罪之陳述，經受命法官告知簡式審判程序之旨，並聽取其與
    公訴人之意見後，本院認無不得或不宜改依簡式審判程序進
    行之情事，依刑事訴訟法第273 條之1 第1 項、第284 條之
    1 規定，裁定本案由受命法官獨任進行簡式審判程序，合先
    敘明。
二、按施用第一、二級毒品為犯罪行為，毒品危害防制條例第10
    條定有處罰明文。故施用第一、二級毒品者，依前揭規定本
    應科以刑罰。惟基於刑事政策，對合於一定條件之施用者，
    則依同條例第20條、第23條之規定，施以觀察、勒戒及強制
    戒治之保安處分。又毒品危害防制條例於92年7 月9 日修正
    公布，自93年1 月9 日施行，其中第20條、第23條將施用毒
    品之刑事處遇程序，區分為「初犯」及「五年內再犯」、「
    五年後再犯」。依其立法理由之說明：「初犯」，經觀察、
    勒戒或強制戒治後，應為不起訴處分或不付審理之裁定；經
    觀察、勒戒或強制戒治執行完畢釋放後，「五年內再犯」者
    ，因其再犯率甚高，原實施之觀察、勒戒及強制戒治既已無
    法收其實效，爰依法追訴或裁定交付審理。至於經觀察、勒
    戒或強制戒治執行完畢釋放後，「五年後再犯」者，前所實
    施之觀察、勒戒或強制戒治已足以遮斷其施用毒品之毒癮，
    為期自新及協助其斷除毒癮，仍適用「初犯」規定，先經觀
    察、勒戒或強制戒治之程序。從而依修正後之規定，僅限於
    「初犯」及「五年後再犯」二種情形，始應先經觀察、勒戒
    或強制戒治程序。倘被告於5 年內已再犯，經依法追訴處罰
    ，縱其第3 次（或第3 次以上）再度施用毒品之時間，在初
    犯經觀察、勒戒或強制戒治執行完畢釋放5 年以後，已不合
    於「五年後再犯」之規定，且因已於「五年內再犯」，顯見
    其再犯率甚高，原實施觀察、勒戒或強制戒治，已無法收其
    實效，即應依該條例第10條處罰。至於第3 次（或第3 次以
    上）施用毒品之時間，是否宜有期間限制？以多久為適宜？
    則分屬刑事政策、專門醫學之範圍，非審判機關所能決定，
    有待循立法途徑解決（最高法院97年度第5 次刑事庭會議決
    議參照）。查被告前於89年間因施用毒品案件，經本院以88
    年度毒聲字第5676號裁定送觀察、勒戒後，認有繼續施用毒
    品之傾向，又經本院以90年度毒聲字第3071號裁定令入戒治
    處所施以強制戒治，嗣因強制戒治執行成效及格，認無繼續
    戒治之必要，復經本院以90年度毒聲字第4912號裁定停止戒
    治，所餘期間付保護管束，於91年1 月3 日因停止戒治釋放
    出所，該保護管束於91年7 月23日期滿執行完畢，嗣經臺灣
    板橋地方法院檢察署檢察官於91年12月2 日以91年度戒毒偵
    字第51號為不起訴處分確定在案。嗣於上開強制戒治執行完
    畢釋放後五年內，又於96年間施用毒品第一級、第二級毒品
    ，而分別經本院以96年度訴字第2532號、96年度訴字第4324
    號判處徒刑，嗣經台灣高等法院以97年度上訴字第1898號駁
    回上訴確定及以97年度聲字第38 31 號裁定定應執行有期徒
    刑1 年3 月確定，經送監執行於98年7 月27日縮短刑期期滿
    執行完畢等情，有臺灣高等法院被告前案紀錄表1 份附卷可
    考。是被告所為本案施用毒品犯行，距上開觀察、勒戒執行
    完畢釋放雖已逾5 年，惟被告在上開觀察、勒戒執行完畢釋
    放後5 年內，既已再犯施用毒品之罪，並經追訴處罰，揆諸
    前揭說明，其本次犯行即與毒品危害防制條例第20條第3項
    所稱之「5 年後再犯」有別，是公訴人依法追訴，於法並無
    不合，本院自應依法論科。
貳、實體部分：
一、訊據被告甲○○坦承前揭犯罪事實，並有為警查獲之被告所
    有供施用基安非他命用之吸食器1 組扣案可資佐證。另被告
    於前開時、地經警查獲後採集之尿液檢體經送台灣檢驗科技
    股份有限公司以酵素免疫分析法篩檢、氣相層析質譜儀分析
    法確認，檢驗結果分別呈安非他命類（安非他命、甲基安非
    他命）、鴉片類（嗎啡、可待因）陽性反應，此有台北縣政
    府警察局海山分局毒品案件尿液檢體編號及姓名對照表、台
    灣檢驗科技股份有限公司於99年5 月28日出具之
    UL/2010/50376 號濫用藥物檢驗報告【呈安非他命類（安非
    他命、甲基安非他命）、鴉片類（嗎啡、可待因）陽性反應
    】1 紙（見偵卷第20、46頁）附卷足憑，且查：
  (一)海洛因施用入人體後水解還原成嗎啡，再循嗎啡之代謝方式
    排出體外，業據行政院衛生署藥物食品檢驗局以73藥檢壹字
    第030221號函說明綦詳，且尿液中能否驗出嗎啡陽性反應，
    與其投與量、投與途徑、採尿時間、個人體質及檢測方法之
    靈敏度有關，國外曾有文獻報導注射6 毫克之海洛因鹽酸鹽
    ，其代謝物嗎啡之平均可檢出時限約為26小時，可檢出之最
    長時限為服用後2 至4 天，亦經行政院衛生署藥物食品檢驗
    局於81年9 月8 日以（81）藥檢壹字第8114885 號函，及行
    政院衛生署管制藥品管理局93年12月2 日管檢字第
    0930011566號函釋明在案。
  (二)又按甲基安非他命經口服投與後約百分之70於24小時內自尿
    中排出，約百分之90於96小時內自尿中排出，由於甲基安非
    他命成分之檢出與其投與方式、投與量、個人體質、採尿時
    間與檢測儀器之精密度等諸多因素有關，因此僅憑尿液中呈
    安非他命陽性反應，並無法確實推算吸食時間距採集時間之
    長短，惟依上述資料推斷，最長可能不會超過四日，亦經行
    政院衛生署藥物食品檢驗局81 年2月8 日（81）藥檢壹字第
    001156號函示明確。
  (三)另前揭尿液檢驗報告載明係以GC/MS （即氣相層析質譜儀分
    析法）方法作為確認檢驗之方式，而該方法之原理係檢品經
    氣化後，通過層析管分離純化，再將純化後之成分循序送入
    質譜儀做個別鑑定。因質譜儀所測定之圖譜，在化學上被公
    認具有指紋特性，故可據以完全判定該檢品係為何種化合物
    。是以氣相層析質譜儀（GC/MS ）作藥物及其代謝產物之定
    性及定量分析，幾乎不會有偽陽性反應產生，亦經台北榮民
    總醫院於83年4 月7 日以83北總內字第3059號函釋明在案。
    準此，被告之尿液經以氣相層析質譜儀分析法檢驗，既係呈
    安非他命類、鴉片類陽性反應，堪認被告前開施用第一級毒
    品海洛因及第二級毒品甲基安非他命之自白與事實相符，可
    堪採信。
二、從而，本案事證已臻明確，被告犯行洵堪認定，自應依法論
    科。
三、末查海洛因、甲基安非他命分屬毒品危害防制條例第2 條第
    2 項第1 款所規定之第一級毒品及同條項第2 款所規定之第
    二級毒品，均不得非法持有、施用。核被告甲○○所為，係
    犯毒品危害防制條例第10條第1 項之施用第一級毒品罪、毒
    品危害防制條例第10條第2 項之施用第二級毒品罪。被告施
    用前持有第一級毒品海洛因、第二級毒品甲基安非他命之低
    度行為各為其施用之高度行為所吸收而不另論罪。又被告曾
    因事實欄一所述施用毒品等罪受有期徒刑之宣告及執行徒刑
    完畢之事實，有臺灣高等法院被告前案紀錄表在卷可稽，其
    於有期徒刑執行完畢後之5 年以內，再故意犯本件有期徒刑
    以上之罪，均為累犯，均應依法加重其刑。被告所為前開2
    罪犯行，犯意各別，觸犯構成要件互異之罪名，自應分論併
    罰。爰審酌被告施用毒品，足以戕害其身心，滋生其他犯罪
    ，惡化治安，嚴重損及公益，且被告曾因施用毒品案件，業
    經強制戒治，仍未戒斷其施用毒品之惡習，竟再為本件施用
    毒品犯行，顯見其不思悔改，惟考量施用毒品行為於本質上
    係屬自我戕害行為，反社會性之程度應屬較低及其犯罪後於
    本院審理中坦承犯行，態度尚佳等一切情狀，各量處如主文
    所示之刑，並定其應執行之刑，以示懲儆。
四、扣案被告所有供施用甲基安非他命用之吸食器1 組，係被告
    所有供施用第二級毒品甲基安非他命所用之物，業據其陳明
    在卷，爰分別依刑法第38條第1 項第2 款之規定，並於其施
    用第二級毒品罪之主刑項下，併予宣告沒收之。
據上論斷，依刑事訴訟法第273 條之1 第1 項、第299 條第1 項
前段，毒品危害防制條例第10條第1 項、第2 項、第23條第2 項
，刑法第11條前段、第47條第1 項、第51條第5 款、第38條第1
項第2 款，判決如主文。
本案經檢察官簡志祥到庭執行職務。
中    華    民    國    99    年    7     月    30    日
                  刑事第二庭  法  官  李釱任
上列正本證明與原本無異。
如不服本判決，應於判決送達後10日內敘明上訴理由，向本院提
出上訴狀 (應附繕本) ，上訴於臺灣高等法院。其未敘述上訴理
由者，應於上訴期間屆滿後20日內向本院補提理由書「切勿逕送
上級法院」。
                              書記官  阮旭家
中    華    民    國    99    年    8    月    3      日
附錄本案論罪科刑法條全文：
毒品危害防制條例第10條：
施用第一級毒品者，處六月以上五年以下有期徒刑。
施用第二級毒品者，處三年以下有期徒刑。

司法院資訊處製作；財團法人民間司法改革基金會備份。
